【裁判字號】    98,審易,2121
【裁判日期】    990114
【裁判案由】    家庭暴力罪之恐嚇
【裁判全文】
臺灣士林地方法院刑事判決            98年度審易字第2121號
公  訴  人  臺灣士林地方法院檢察署檢察官
被      告  乙○○
上列被告因家庭暴力罪之恐嚇案件，經檢察官提起公訴（98年度
偵字第12073 號），本院判決如下：
    主  文
乙○○犯恐嚇危害安全罪，累犯，處拘役拾日。
    事  實
一、乙○○於民國95年間因恐嚇危害安全、違反保護令等案件，
    經本院以94年度易字第671 號判決判處有期徒刑4 月、3 月
    ，應執行有期徒刑5 月，再經臺灣高等法院以95年度上易字
    第921 號判決駁回上訴確定，於96年1 月4 日易科罰金執行
    完畢。又於96年間因妨害自由案件，經本院以96年度簡字第
    571 號判決判處有期徒刑2 月，減為有期徒刑1 月確定，並
    於97年1 月8 日執行完畢。詎仍未悛悔，乙○○與甲○○曾
    為夫妻，離婚後仍繼續同居在臺北縣汐止市○○路第174 號
    2 樓，彼此間有家庭暴力防治法第3 條第1 款及第2 款所稱
    之家庭成員關係，於98年8 月3 日23時30分許，2 人在上址
    因細故發生口角爭執，乙○○先徒手毆打甲○○成傷（涉嫌
    普通傷害部分，業據甲○○撤回告訴）後，復基於恐嚇危害
    安全之犯意，向甲○○恫稱：「報警要給妳死」、「如果我
    本人有怎樣，一定會先讓妳死」等語，致甲○○聞後心生畏
    懼，並隨即於翌日（4 日）凌晨1 時許前往臺北縣汐止分局
    汐止派出所報警而查悉上情
二、案經甲○○訴由臺北縣政府警察局汐止分局報告臺灣士林地
    方法院檢察署檢察官偵查起訴。
    理  由
壹、證據能力之判斷
一、按刑事訴訟法第159 條第1 項規定：「被告以外之人於審判
    外之言詞或書面陳述，除法律有規定者外，不得作為證據」
    ；其立法本旨係以證人於審判外之言詞或書面陳述，屬於傳
    聞證據，此項證據，當事人無從直接對於原供述者加以詰問
    ，以擔保其真實性，法院亦無從直接接觸證人而審酌其證言
    之憑信性，違背直接審理及言詞審理之原則，除具有必要性
    及信用性情況之除外者外，原則上不認其有容許性，自不具
    證據能力，倘法院已經依據當事人聲請傳喚證人到庭接受檢
    辯雙方之交互詰問，則法院既已透過直接、言詞審理方式檢
    驗過該證人之前所為證述，當事人之反對詰問權已受到保障
    得以完全行使之情況下，該等審判外證據除有其他法定事由
    （例如：非基於國家公權力正當行使所取得或私人非法取得
    等，而有害公共利益，即以一般證據排除法則為判斷），應
    認該審判外供述已得透過審判程式之詰問檢驗，而取得作為
    證據之資格，亦即其審判外供述與審判中供述相符部分，顯
    然已經構成具備可信之特別情狀，當然有證據資格，其不符
    部分，作為檢視審判中所為供述可信與否之彈劾證據，當無
    不許之理（最高法院94年度臺上字第2507號判決、95年度臺
    上字第2515號判決參照）。本件證人即告訴人甲○○於偵查
    中之證述，雖係被告以外之人於審判外之言詞，惟係依法具
    結後所為之陳述，並於訊畢交付閱覽而經其簽名，且依偵訊
    筆錄製作之原因、過程等加以觀察，該偵查中之證述應具信
    用性，而無顯不可信之情況，復於本院審判期日賦予檢察官
    、被告等詰問權以檢視其證詞，揆諸上開最高法院判決意旨
    ，上揭證據應具有證據能力。
二、又從事業務之人於業務上或通常業務過程所須製作之紀錄文
    書、證明文書得為證據，刑事訴訟法第159 條之4 第2 款亦
    定有明文。查附於偵查卷之汐止國泰綜合醫院受理家庭暴力
    事件驗傷診斷書（附於偵查卷第12頁至第13頁），係從事醫
    療業務之醫師，據其業務上過程所製作之病歷紀錄製作而成
    之證明文書；又依醫師法第17條規定，醫師如無法令規定之
    理由，不得拒絕診斷書之交付。且若出具與事實不符之診斷
    書，依同法第28條之4 之規定，處新臺幣（下同）10萬元以
    上50萬元以下罰鍰，得併處限制執業範圍、停業處分1個 月
    以上1 年以下或廢止其執業執照；情節重大者，並得廢止其
    醫師證書，其處分非輕，醫師出具時當知所慎重，是前引之
    驗傷診斷書之真實性極高，復無證據顯示該診斷書存有詐偽
    或虛飾情事而有顯不可信之情況，自得作為證據。
貳、本案犯罪事實之認定及論罪科刑
一、訊據被告乙○○，固坦承與告訴人甲○○曾為夫妻關係，離
    婚後仍繼續同居在臺北縣汐止市○○路第174 號2 樓，於前
    揭案發時間，2 人在上址因細故發生口角爭執後，告訴人旋
    即外出之事實，然矢口否認於爭執過程中，有何出言恐嚇告
    訴人之犯行，辯稱：伊若出言恐嚇告訴人不准報警，告訴人
    如何能外出報警，又告訴人如已心生畏懼，何以事後又與伊
    外出購餐，甚至繼續同居及行房云云。本院查：
(一)、上揭犯罪事實，業據證人即告訴人於偵查及本院審理中迭證
    明確（參見偵卷第37頁、本院卷第34頁至第35頁）。而查被
    告於本院審理中坦承確曾於案發時、地，與告訴人發生口角
    爭執（參見本院卷第38頁）無訛，並進一步供稱當時告訴人
    曾出言對其辱罵，且越講越難聽，伊受不了，便與告訴人相
    互推拉等語在卷（參見本院卷第40頁），足見被告於案發時
    ，情緒應相當激動且憤怒，甚而與告訴人發生肢體衝突，值
    此情狀，被告為圖洩憤，乃對告訴人當場施以言語恫嚇，即
    屬可能；再者，告訴人於案發後旋即前往汐止國泰綜合醫院
    就診，經驗得其左肩及左上臂處多處擦傷乙情，有該院出具
    之驗傷診斷書在卷可稽（附於偵卷第12頁至第13頁），嗣即
    前往汐止派出所報案，指訴遭被告傷害及恐嚇乙情，亦有警
    詢筆錄筆錄在卷可考（附於偵卷第9 頁至第11頁）；參以告
    訴人於偵查中已就屬告訴乃論罪之傷害部分，撤回對被告之
    刑事告訴，有撤回告訴狀乙份存卷可佐（附於偵卷第34頁）
    ，足徵本案告訴人應無設詞誣陷被告而欲使其遭受刑事追訴
    之動機。綜上各情，證人即告訴人甲○○之證詞應屬可信。
(二)、至被告雖以前揭情詞置辯，然按刑法上所謂恐嚇，祇須行為
    人以足以使人心生畏怖之情事告知他人即為已足，其通知危
    害之方法並無限制，凡一切以直接之言語、舉動，或其他足
    使被害人理解其意義之方法或暗示其如不從將加危害，而使
    被害人心生畏怖者，均應包括在內。而該言語或舉動是否足
    以使他人生畏怖心，應依社會一般觀念衡量之，如行為人之
    言語、舉動，依社會一般觀念，均認係惡害之通知，而足以
    使人生畏怖心時，即可認屬恐嚇（最高法院22年度上字第13
    10號判例、73年度臺上字第1933號判決、84年度臺上字第81
    3 號判決參照）。查被告前揭恐嚇言語，係以惡害之通知為
    內容，依一般社會通念，已足以使人心生畏怖，況告訴人於
    本院審理中證稱伊係利用被告進入房間時，帶同小孩外出報
    案，返家前並先囑咐小孩向被告隱瞞前往報案之事等語在卷
    （參見本院卷第36頁至第37頁），益徵告訴人於案發當時確
    因受被告言語恐嚇而生恐懼無訛。至告訴人雖不否認案發當
    日有與被告共同外出購餐之情事，然係帶同小孩共同前往，
    此業據告訴人證述在卷（參見本院卷第37頁）；又告訴人事
    後雖與被告繼續同居及行房，容或出於共同扶養孩子之考量
    及滿足彼此生理需求，抑或因被告無進一步之加害舉動而予
    以宥恕所致，尚無從據此逕認被告未曾對告訴人施以前揭恐
    嚇言語或謂告訴人並未因而心生畏怖，是被告所辯並不足採
    。
(三)、綜上，本案事證明確，被告犯行堪以認定，應依法論科。
二、核被告乙○○所為，係犯刑法第305 條之恐嚇危害安全罪。
    查被告與告訴人曾為夫妻關係，本件案發時2 人雖已離婚，
    然仍同居，業據認定如前，堪認彼此間有家庭暴力防治法第
    3 條第1 款及第2 款所稱之家庭成員關係，從而，被告對家
    庭成員即告訴人故意實施言詞恐嚇之家庭暴力行為，且成立
    刑法第305 條之罪，應屬家庭暴力防治法第2 條第2 款所稱
    之家庭暴力罪，附此敘明；又被告有事實欄所述犯罪科刑執
    行之情形，有臺灣高等法院被告前案紀錄表附卷可參，其於
    有期徒刑執行完畢後，5 年內故意再犯本案有期徒刑以上之
    罪，為累犯，應依刑法第47條第1 項之規定加重其刑。爰審
    酌被告與告訴人離婚後仍繼續同居，因細故與告訴人發生口
    角爭執，未能採取和平、理性之溝通方式消弭紛爭，反以言
    詞恐嚇告訴人，實屬不該，並考量本案被告因與告訴人發生
    口角爭執後，一時氣憤始為犯行之犯罪動機、目的及犯罪時
    所受刺激，被告犯後之態度及其智識程度、生活狀況等一切
    情狀，量處如主文所示之刑，並諭知易科罰金之折算標準，
    以示薄懲。
據上論斷，應依刑事訴訟法第284 條之1 、第299 條第1 項前段
，刑法第305 條、第47條第1 項、第41條第1 項前段，刑法施行
法第1條之1 ，判決如主文。
本案經檢察官鄭富城到庭執行職務。
中    華    民    國    99    年    1     月    14    日
                  刑事第一庭法  官  吳祚丞
以上正本證明與原本無異。
如不服本判決應於收受判決後10日內向本院提出上訴書狀，並應
敘述具體理由；其未敘述上訴理由者，應於上訴期間屆滿後20日
內向本院補提理由書（均須按他造當事人之人數附繕本）「切勿
逕送上級法院」。
                            書記官  丁梅芬
中    華    民    國    99    年    1     月    14    日
所犯法條：
刑法第305 條
以加害生命、身體、自由、名譽、財產之事，恐嚇他人致生危害
於安全者，處 2 年以下有期徒刑、拘役或 3 百元以下罰金。


司法院資訊處製作；財團法人民間司法改革基金會備份。
